【裁判字號】    99,上訴,2377
【裁判日期】    990802
【裁判案由】    毒品危害防制條例
【裁判全文】
臺灣高等法院刑事判決                99年度上訴字第2377號
上  訴  人
即  被  告  甲○○
上列上訴人即被告違反毒品危害防制條例案件，不服臺灣板橋地
方法院99年度訴字第1297 號，中華民國99年5月13日第一審判決
（起訴案號：臺灣板橋地方法院檢察署98年度毒偵字第8959 號）
，提起上訴，本院判決如下：
    主  文
上訴駁回。
    理  由
一、依刑事訴訟法第三百五十條、第三百六十一條、第三百六十
    二條、第三百六十七條規定，不服地方法院之第一審判決而
    上訴者，須提出上訴書狀，並應敘述具體理由，為上訴必備
    之程式；其所提出之書狀未敘述上訴理由，或僅曾以言詞陳
    述上訴理由者，均應於上訴期間屆滿後二十日內補提理由書
    於第一審法院。第一審法院經形式審查，認逾期未補提上訴
    理由者，應定期間先命補正；逾期未補正者，為上訴不合法
    律上之程式，應以裁定駁回。倘已提出上訴理由，但所提非
    屬具體理由者，則由第二審法院以上訴不合法律上之程式，
    判決駁回。而所謂具體理由，必係依據卷內既有訴訟資料或
    提出新事證，指摘或表明第一審判決有何採證認事、用法或
    量刑等足以影響判決本旨之不當或違法，而構成應予撤銷之
    具體事由，始克當之（例如：依憑證據法則具體指出所採證
    據何以不具證據能力，或依憑卷證資料，明確指出所為證據
    證明力之判斷如何違背經驗、論理法則）；倘僅泛言原判決
    認定事實錯誤、違背法令、量刑失之過重或輕縱，而未依上
    揭意旨指出具體事由，或形式上雖已指出具體事由，然該事
    由縱使屬實，亦不足以認為原判決有何不當或違法者（例如
    ：對不具有調查必要性之證據，法院未依聲請調查亦未說明
    理由，或援用證據不當，但除去該證據仍應為同一事實之認
    定），皆難謂係具體理由，俾與第二審上訴制度旨在請求第
    二審法院撤銷、變更第一審不當或違法之判決，以實現個案
    救濟之立法目的相契合，此有最高法院九十七年台上字第八
    九二號判決意旨可參照。
二、本件被告上訴意旨略以：未接獲起訴書，且檢察官未再開庭
    ，否則被告可提出犯罪前即在醫療機構治療毒癮，可獲不起
    訴。程序顯有錯誤，請撤銷重查等語，經查：原審以被告坦
    承施用毒品（原審卷第二八頁背面，三二頁），且其尿液經
    鑑驗確呈嗎啡陽性反應，有鑑驗報告在卷可參，因認事證明
    確，而審酌被告有毒品前科，犯後坦承，及毒品對個人之危
    害等一切情狀，量處有期徒刑七月。認事用法，並無不合。
    上訴意旨所指：被告可提出犯罪前在即在醫療機構治療毒癮
    ，可獲不起訴乙節，按犯毒品危害防制條例第十條之罪者，
    於犯罪未發覺前，自動向行政院衛生署指定之醫療機構請求
    治療，醫療機構免將請求治療者送法院或檢察機關。依前項
    規定治療中經查獲之被告或少年，應由檢察官為不起訴之處
    分或由少年法院為不付審理之裁定，但以一次為限，同條例
    第二十一條定有明文。此條文係鼓勵施用毒品者，在未被查
    獲前，主動向醫療機構請求治療，倘於治療中被查獲者，應
    由檢察官為不起訴之處分，乃對於施用毒品者於請求治療「
    前」之施用行為予以寬典，並非凡在治療中又繼續施用之行
    為，均有此條文之適用，否則自動治療將成為繼續施用毒品
    者之護身符，恐失鼓勵主動治療之美意。本件被告所指於治
    療中云云，姑不論未提出證據，縱令屬實，惟係在其住處房
    間內繼續施用第一級毒品（海洛因），而非接受治療時之施
    用行為，已非毒品危害防制條例第二十一條所免責之範圍，
    何況，被告前有施用毒品前科，更無該法條之適用。是此部
    份所指，於法不合，顯不可採。至於上訴意旨另以：未接獲
    起訴書，程序不合乙節，然縱令被告未接獲起訴書，惟原審
    於準備程序及審理時，檢察官均已陳述起訴事實（原審卷第
    二八頁背面，第三一頁背面），被告對其被訴事實，當知之
    甚詳，因此該瑕疵早已治癒，是此部份所指，亦不足採。是
    本件上訴理由，均不足動搖原判決之認定。綜上，本件上訴
    ，顯未依據卷內既有訴訟資料或提出新事證，指摘或表明第
    一審判決有何採證認事、用法或量刑等足以影響判決本旨之
    不當或違法，而構成應予撤銷之具體事由，揆諸上開法條規
    定及最高法院判決意旨，難認上訴合法，應予駁回。爰不經
    言詞辯論，依刑事訴訟法第三百六十七條前段、第三百七十
    二條規定，判決如主文。
中    華    民    國    99    年    8     月    2     日
                  刑事第十八庭審判長法  官  吳鴻章
                                    法  官  汪梅芬
                                    法  官  周政達
以上正本證明與原本無異。
如不服本判決，應於收受送達後10日內向本院提出上訴書狀，其
未敘述上訴之理由者並得於提起上訴後10日內向本院補提理由書
（均須按他造當事人之人數附繕本）「切勿逕送上級法院」。
                                    書記官  廖純瑜
中    華    民    國    99    年    8     月    2     日

司法院資訊處製作；財團法人民間司法改革基金會備份。
